【裁判字號】    91,訴,2356
【裁判日期】    920227
【裁判案由】    清償債務
【裁判全文】
臺灣板橋地方法院民事判決  九十一年度訴字第二三五六號
    原      告  乙○○
    被      告  甲○○
右當事人間請求清償債務事件，本院判決如左：
    主    文
被告應給付原告新台幣壹佰貳拾萬元，及自民國八十二年九月一日起至清償日止，按
週年利率百分之五計算之利息。
訴訟費用由被告負擔。
本判決於原告以新台幣肆拾萬元供擔保後，得為假執行；但被告如於假執行程序實施
前，以新台幣壹佰貳拾萬元為原告預供擔保，免為假執行。
    事    實
甲、原告方面：
  一、聲明：
    １如主文第一項所示。
    ２願供擔保請准宣告假執行。
  二、陳述：
      被告於民國八十二年八月中旬，以急需資金短期周轉為由，向原告之前夫賴添
      丁借款新台幣（下同）一百二十萬元，被告並交付一紙煇宏企業有限公司簽發
      、金額一百二十萬元、發票日八十二年八月三十一日之支票作為擔保，並約定
      以八十二年八月三十一日為借款返還期限，當時賴添丁並無資金可供借貸，賴
      添丁即囑咐原告將原告帳戶內之存款提領一百二十萬元出來借給被告，並將上
      開支票交予原告收執，惟上開支票屆期提示竟遭退票，被告之後亦音訊全無，
      原告無從求償。嗣於九十一年中，原告知悉被告下落，經與被告協商，被告同
      意於九十一年七月十五日前清償該筆債務，並書立切結書一紙，切結內容載明
      ：「甲○○．．於中華民國八十二年八月三十一日欠債權人乙○○新台幣一百
      二十萬元正．．」，可知借款債權債務存在於兩造間，原告自得請求被告返還
      借款，退步言之，縱認被告係向賴添丁借錢，惟賴添丁已將上開支票交予原告
      收執，將債權讓與原告，由原告向被告催討，原告亦得向被告請求返還借款，
      爰訴請被告給付原告一百二十萬元，及自八十二年九月一日起至清償日止，按
      年息百分之五計算之利息。
乙、被告方面：
  一、聲明：
    １原告之訴及假執行之聲請均駁回。
    ２如受不利之判決，願供擔保請准宣告免為假執行。
  二、陳述：
    １被告並非向原告借款：
      被告於八十二年八月間缺少資金、急需周轉，並交付上開支票向友人賴添丁借
      款，並非向原告乙○○借款，是原告以債權人之身分提起本件訴訟，於法有違
      。
    ２被告已清償借款：
      上開支票雖遭退票，但被告於八十三年間，將名下紅蘋果視聽歌城之股份二股
      移轉予賴添丁，用以抵償積欠賴添丁之一百二十萬元債務，借款債務業已清償
      ，此可傳訊賴添丁、林良修為證。又稱賴添丁持朱育二簽發之支票領取股利以
      清償部分借款債務，另賴添丁向被告叫洋酒未付款，以洋酒錢抵償部分借款債
      務。
    ３切結書係遭原告脅迫而簽署：
      原告提出之切結書乃原告事先寫好，並與民間討債公司，以強暴脅迫之手段，
      威逼被告於切結書上簽名，此由切結書之文字與被告簽名筆跡不同即可知悉，
      被告受逼迫立具切結書，自可撤銷該意思表示，原告以切結書作為向被告請求
      返還借款之依據，並不可採。
    理    由
一、原告主張：被告於八十二年八月中旬，向原告之前夫賴添丁借款一百二十萬元，
    被告並交付同額支票一紙作為擔保，並約定以八十二年八月三十一日為借款返還
    期限，當時賴添丁並無資金可供借貸，賴添丁即囑咐原告將原告帳戶內之存款提
    領一百二十萬元出來借給被告，並將上開支票交予原告收執，惟上開支票屆期提
    示竟遭退票，被告之後亦音訊全無，原告無從求償。嗣於九十一年中，原告知悉
    被告下落，經與被告協商，被告同意於九十一年七月十五日前清償該筆債務，並
    書立切結書一紙，切結內容載明：「甲○○．．於中華民國八十二年八月三十一
    日欠債權人乙○○新台幣一百二十萬元正．．」，可知借款債權債務存在於兩造
    間，原告自得向被告請求返還借款，退步言之，縱認被告係向賴添丁借錢，惟賴
    添丁已將上開支票交予原告收執，將債權讓與原告，由原告向被告催討，原告亦
    得向被告請求返還借款，爰訴請被告給付原告一百二十萬元，及自八十二年九月
    一日起至清償日止，按年息百分之五計算之利息等情；被告則以：被告係向原告
    之夫賴添丁借款一百二十萬元，嗣於八十三年間，將其名下紅蘋果視聽歌城之股
    份二股，移轉予賴添丁，用以抵償一百二十萬元，是被告業已清償前開債務，又
    稱賴添丁持朱育二簽發之支票領取股利以清償部分借款債務，另賴添丁向被告叫
    洋酒未付款，以洋酒錢抵償部分借款債務。原告所提之切結書乃原告事先寫好，
    並與民間討債公司，以強暴脅迫之手段，威逼被告於切結書上簽名，被告受逼迫
    立具切結書，自可撤銷該意思表示，原告以切結書作為向被告請求返還借款之依
    據，並不可採等語置辯。
二、原告主張：其為借款債權人，請求被告返還借款，被告則辯稱：其係向原告之前
    夫賴添丁借款，原告並非借款債權人等語，是首就借款契約成立於何人間，先予
    究明。證人賴添丁證稱：「被告跟我借錢，而我沒有錢，所以我就叫我太太拿出
    她的錢借給被告，錢借給被告後，被告將票交給我，我再將票交給我太太」「票
    放在我太太那邊」「後來一百二十萬元沒有還我，被告有說要將股份二股轉讓給
    我，但我說不要，我於票跳票後向被告催討，被告當時說等到他賣房子後才還給
    我，後來被告人就不見了」等語（見本院九十一年十一月二十二日言詞辯論筆錄
    ），復觀諸原告提出之切結書所載「債務人甲○○紀鳳嬌夫婦於中華民國八十二
    年八月三十一日欠債權人乙○○新台幣壹佰貳拾萬元整，甲○○約定九十一年七
    月十五日前找出賴添丁先生一同解決該債務」，原告亦不否認立切結書時，被告
    表示其有將股份轉讓給賴添丁清償借款，所以在切結書上寫「找賴添丁一同解決
    債務」，綜觀上情，被告係向賴添丁借錢，賴添丁亦於借款期限到期後向被告催
    討，被告亦以賴添丁為借款債權人之對象，協議可否以股份讓與之方式解決債務
    ，是消費借貸關係應存在於賴添丁與被告間，然因原告係實際出資者，是賴添丁
    之後將上開借款債權讓與原告，由原告向被告起訴請求，此業據賴添丁證述屬實
    （見本院九十二年一月二日言詞辯論筆錄），被告當庭在場知悉，應可認為已受
    債權讓與之通知，是依民法第二百九十七條第一項規定，系爭借款債權讓與對被
    告已生效力，則被告抗辯原告非借款債權人不得向被告請求返還借款云云，自不
    可採。
三、被告復辯稱：上開支票雖遭退票，但被告於八十三年間，將名下紅蘋果視聽歌城
    之股份二股移轉予賴添丁，用以抵償積欠賴添丁之一百二十萬元債務，借款債務
    業已清償，又稱賴添丁持朱育二簽發之支票領取股利以清償部分借款債務，另賴
    添丁向被告叫洋酒未付款，以洋酒錢抵償部分借款債務等語。按請求履行債務之
    訴，原告就其所主張債權發生原因之事實，固有舉證之責任，若被告自認此項事
    實而主張該債權已因清償而消滅，則清償之事實，應由被告負舉證之責任，此觀
    民事訴訟法第二百七十七條之規定自明，最高法院二十八年上字第一九二○號判
    例意旨參照。被告主張有清償借款之事實，應由被告負舉證責任。被告雖舉證人
    林良修為證，惟林良修證稱：（是否有看過或聽過被告要將其持股轉讓給賴添丁
    ？）我是有看過他們二人在談這件事，當時賴添丁有無同意我不知道，本來甲○
    ○是欠我錢，他要把股份讓與給我，還我錢，但他說要先還給賴添丁，結果怎麼
    樣我就不知道。」（見九十一年十一月二十二日言詞辯論筆錄），而證人賴添丁
    則否認有同意被告以股份轉讓之方式清償借款債務（見同日筆錄），自難認為被
    告之借款債務業以股份轉讓之方式清償。被告復辯稱：賴添丁持朱育二簽發之支
    票領取股利以清償部分借款債務，另賴添丁向被告叫洋酒未付款，以洋酒錢抵償
    部分借款債務等語，此均為賴添丁所否認（見九十二年一月二日言詞辯論筆錄）
    ，被告復未能舉證以實其說，是此部分之抗辯亦不足採。被告既不能證明借款債
    務業已清償，則原告受讓借款債權，於借款返還期限屆至後，請求被告返還借款
    一百二十萬元，洵屬有據。次按給付有確定期限者，債務人自期限屆滿時起，負
    遲延責任；又遲延之債務，以支付金錢為標的者，債權人得請求依法定利率計算
    之遲延利息，民法第二百二十九條第一項、第二百三十三條第一項分別定有明文
    。從而，原告請求被告給付一百二十萬元，及自八十二年九月一日起至清償日止
    ，按年息百分之五計算之利息，為有理由，應予准許。
四、兩造均陳明願供擔保請准宣告假執行或免為假執行，核無不合，爰分別酌定相當
    之擔保金額准許之。
五、本件事證已臻明確，兩造其餘攻擊防禦方法及舉證，核與判決結果不生影響，爰
    不再一一論述，併此敘明。
六、結論：本件原告之訴為有理由，依民事訴訟法第七十八條、第三百九十條第二項
    、第三百九十二條，判決如主文。
中      華      民      國    九十二    年      二      月    二十七    日
                                  臺灣板橋地方法院民事第三庭
~B法  官  陳映如
右為正本係照原本作成。
如對本院判決上訴，須於判決送達後廿日內向本院提出上訴狀。
中      華      民      國    九十二    年      二      月    二十七    日
~B書記官  高玉彬


司法院資訊處製作；財團法人民間司法改革基金會備份。
